【裁判字號】    92,交上易,148
【裁判日期】    920530
【裁判案由】    過失傷害
【裁判全文】
臺灣高等法院刑事判決                          九十二年度交上易字第一四八號
    上  訴  人
    即  被  告  丙○○
                          （
右上訴人因過失傷害案件，不服臺灣新竹地方法院九十一年度交易字第一二六號，中
華民國九十二年三月十八日第一審判決（起訴案號：臺灣新竹地方法院檢察署九十一
年度偵字第一二五０號），提起上訴，本院判決如左：
    主  文
原判決撤銷。
丙○○因過失傷害人，處有期徒刑貳月，如易科罰金，以佰元折算壹日。
    事  實
一、丙○○於民國九十一年二月三日上午八時四十分許，駕駛車號三Ｈ─六０八一號
    自小客車，從其位於新竹市○○路二十九之一號之住處附近出發，準備到新竹縣
    新豐鄉之明新技術學院，其沿新竹縣竹北市○○路行駛於內側車道上，於同日上
    午八時五十分許，行經近新竹縣竹北市○○路五九六號前時，本應注意行車速度
    應依標誌規定，並應注意車前狀況以便隨時採取必要之安全措施，依當時情形又
    無不能注意之事由，竟仍以六十公里之時速超速行駛（當地速限為每小時五十公
    里），且疏於注意，致其發現前方有由丁○○騎乘、搭載乙○○○之車號ＦＧ九
    ─九三三號機車正違規自外側車道直接變換至內側車道欲左轉時，已煞車不及而
    與丁○○所騎乘之上開機車在內側車道上發生碰撞，機車當場倒地向前滑行至同
    路五九六號前之內側車道上，丙○○駕駛的自小客車亦向左前方滑行約二十八點
    九公尺以上後撞上安全島，丁○○並因此受有左小腿、左踝挫擦傷及右手挫傷等
    傷害，乙○○○則受有右髖與右踝挫傷、左膝挫擦傷及左前臂撕裂傷等傷害。丙○○在現場，向首先據報到場但尚不確知何人肇事之警員甲○○承認為肇事人，
    並接受裁判。
二、案經丁○○及乙○○○二人訴由新竹縣警察局竹北分局報告臺灣新竹地方法院檢
    察署檢察官偵查起訴。
    理  由
一、訊據上訴人即被告丙○○固坦承有於右揭時、地駕車與丁○○所騎乘之機車擦撞
    ，並導致告訴人即被害人丁○○、乙○○○二人倒地成傷，惟矢口否認自己有何
    過失，辯稱：我當時車速約為時速四十至五十公里，並無超速，警訊說有六十公
    里是隨便說，因為當時沒注意到這很重要，而且事實上是丁○○突然從我前方約
    五公尺處直接由外側變換至內側車道，我看到時已盡力向左閃躲，我還撞到安全
    島，我不但沒有過失，他也應該賠我車損的錢云云。
二、惟查：
(一)右揭事實，業據告訴人丁○○於警訊、檢察官偵訊時（見偵查卷第五頁警訊筆錄
    、第二三至二四頁偵訊筆錄），告訴人乙○○○於警訊、檢察官偵訊時（見偵查
    卷第六頁警訊筆錄、第二三至二四頁偵訊筆錄）及告訴代理人戊○○在歷次審理
    時，指訴甚詳，並有道路交通事故調查報告表一份及現場照片共六幀等分別附於
    偵查卷第九頁、第十一至十三頁可憑。告訴人丁○○並因此受有左小腿、左踝挫
    擦傷及右手挫傷等傷害，告訴人乙○○○則受有右髖與右踝挫傷、左膝挫擦傷及
    左前臂撕裂傷等傷害，亦有新仁醫院出具之診斷證明書二份附於偵查卷第七、八
    頁可稽，告訴人丁○○、乙○○○二人所受之上開傷勢均係由本件車禍所導致，
    可以認定。
(二)次查，經核上開道路交通事故調查報告表所附之事故現場圖及現場照片以觀，肇
    事地點係在中華路約五九六號前、往新豐方向之內側車道上（按當地為雙向各二
    線車道），現場地面上於車禍發生後並未留下煞車痕，只有告訴人丁○○所騎乘
    之上開機車於倒地後，車腳架隨著機車在車道上滑行所留下之長長、並有弧度之
    刮地痕，而被告所駕駛之自小客車於煞車不及而向左前方滑行之距離與告訴人所
    騎乘之上開機車滑停處，長達約二十七點八公尺（以自小客車之左前輪與機車之
    前輪位置為斷，若以自小客車之左前輪與機車之後輪位置來看，則達二十八點九
    公尺），可以由此判斷：事發當時告訴人丁○○應確實係突然違規駛入內側車道
    ，而被告於見狀前應亦未注意車前狀況，且車速非慢，被告在突然看到告訴人丁○○駛至其車前時，才會完全煞不住，又向前滑行至少二十八點九公尺以上才停
    止，甚至應該說被告在發現前方有狀況時，亦未立即踩煞車試圖阻止車禍發生，
    其應確有未注意車前狀況之情。
(三)再查，被告肇事時之行車速度約時速六十公里之事實，業據被告在警訊時，對於
    當時之車速，答稱：「約六十公里」甚明在卷（見偵查卷第四頁反面），又送鑑
    定前、檢察官第二次訊問其當時車速時，其仍稱：「六十公里」（見偵查卷第二
    三頁訊問筆錄倒數第五、六行）。被告在原審調查時始改否認時速六十公里，並
    辯稱：六十公里隨便說的云云，顯係被起訴後，見超速係台灣省竹苗區車輛行車
    事故鑑定委員會及台灣省車輛行車事故覆議鑑定委員會二個鑑定單位，憑以認定
    其對上開車禍有過失，而檢察官亦同此見時，為圖卸責而改口無誤。否則，依被
    告從警訊筆錄開始即清楚指責係告訴人丁○○突然在距其五公尺前切入內側車道
    導致車禍等情，其對於自己的車速豈有可能會隨便說說。被告嗣後翻供，空言否
    認，所辯徒為卸飾之詞，不足採信。
(四)按行車速度，依標誌或標線之規定；汽車行駛時，駕駛人應注意車前狀況，並隨
    時採取必要之安全措施，道路交通安全規則第九十三條第一項、第九十四條第三
    項，分別定有明文。被告為領有駕駛執照之人，其對於上開規定自應知之甚明，
    其駕車行駛自應注意上述道路交通安全規定，竟疏未注意及此，且肇事當時，被
    告亦無不能注意之情事，竟未注意，致突見狀況已煞車不及而撞擊告訴人丁○○
    所騎乘之機車，被告對此次車禍之發生，顯有過失，亦可認定。
(五)又查，本件車禍資料經檢察官送請台灣省竹苗區車輛行車事故鑑定委員會鑑定及
    本院依聲請再送台灣省車輛行車事故覆議鑑定委員會為覆鑑，其結果亦同此認定
    ，有台灣省竹苗區車輛行車事故鑑定委員會於九十一年五月六日出具之竹鑑字第
    九一０四八一號鑑定意見書及台灣省車輛行車事故覆議鑑定委員會於九十一年七
    月十八日出具之府覆議字第九一一一九三號函各一份分別附於偵查卷第二六至二
    九及四一頁可佐。
(六)是以，被告之過失駕車肇事行為，與被害人即告訴人丁○○、乙○○○二人之受
    傷結果間，顯具有相當因果關係。本件事證已臻明確，被告之過失犯行洵堪認定
    。
三、核被告丙○○所為，係犯刑法第二百八十四條第一項前段之過失傷害罪。被告以
    一個過失行為導致告訴人丁○○、乙○○○二人受傷，為一行為觸犯二罪名之同
    種想像競合犯，應從一過失傷害罪處斷。又丙○○在現場，向首先據報到場但尚
    不確知何人肇事之警員甲○○承認為肇事人，並接受裁判之事實，為證人即警員
    甲○○在本院審理時到庭結證屬實（見本院卷第四一頁），被告上開而為合於自
    首之規定，應依刑法第六十二條第前段之規定減輕其刑。
四、原審予以論罪科刑，固非無見。惟查：被告肇事後，向警員甲○○自首，如前所
    述，原審未予詳查適用自首規定減輕其刑，即有違誤。被告上訴仍執陳詞否認犯
    罪，辯稱告訴人突然變換車道伊無從閃避云云，但其所辯均不足採，上訴自無理
    由，固如前述。惟原判決既有上開可議之處，即屬無可維持，應由本院將原判決
    撤銷，並自為判決。爰審酌被告品行、素行、過失程度、所生之危害、肇事後之
    態度、告訴人丁○○對本件車禍亦同有過失（參酌卷內上開鑑定意見書），且被
    告尚未與告訴人二人為民事和解賠償等一切情狀，判處如主文第二項所示之刑，
    並諭知易科罰金折算之標準。
據上論斷，應依刑事訴訟法第二百九十九條第一項前段，刑法第二百八十四條第一項
前段、第五十五條、第六十二條前段、第四十一條第一項前段，罰金罰鍰提高標準條
例第一條前段、第二條，判決如主文。
本案經檢察官鄭龍照到庭執行職務。
中      華      民      國    九十二    年      五      月     三十     日
                              臺灣高等法院交通法庭
                                  審判長法  官  溫  耀  源
                                        法  官  吳      燦
                                        法  官  何  菁  莪
右正本證明與原本無異。
不得上訴。
                                        書記官  陳  菊  珍
中      華      民      國    九十二    年      六      月      二      日
附錄本案論罪科刑法條
刑法第二百八十四條第一項前段
因過失傷害人者，處六月以下有期徒刑、拘役或五百元以下罰金。


司法院資訊處製作；財團法人民間司法改革基金會備份。
